【裁判字號】    89,上易,941
【裁判日期】    890411
【裁判案由】    竊盜等
【裁判全文】
臺灣高等法院刑事判決                  八十九年度上易字第九四一號
    上  訴  人
    即  被  告  乙○○
右上訴人因竊盜等案件，不服臺灣士林地方法院八十八年度易字第一四八０號，中華
民國八十八年十二月二十八日第一審判決（起訴案號：臺灣士林地方法院檢察署八十
八年度偵字第八九四四號），提起上訴，本院判決如左：
    主  文
原判決關於侮辱公務員、妨害公務暨定執行刑部分均撤銷。
乙○○對於公務員依法執行職務時，施強暴、脅迫，處有期徒刑肆月。
其他上訴駁回。
撤銷改判部分所處之刑與上訴駁回部分所處之刑，應執行有期徒刑玖月。
    事  實
一、乙○○於民國（下同）八十八年八月二十八日凌晨一時三十分至四時許之不詳時
    間內，意圖為自己不法之所有，攜帶不詳人所有而客觀上足以危害人之生命、身
    體安全之不詳材質類似螺絲起子之尖銳工具，在台北市○○區○○路碧溪橋橋下
    ，破壞甲○○所有之車號Ｔ四－五０三六號自小貨車司機座之車門門鎖（毀損部
    份未據告訴，公訴人未予起訴），竊取甲○○所有放在乘客座腳踏板上之黑色皮
    包乙只（內有咖啡色小皮包乙只、金融卡五張、健保卡兩張、名片、第五信用合
    作社大安分社支票號碼ＤＦ0000000號之面額新台幣五萬元支票乙紙、身
    分證乙枚、戶籍謄本、法院通知單各一紙）及摩托羅拉行動電話一支，得手後離
    去，嗣於同日四時十分許，乙○○駕駛所有車號Ｐ九—七九七０號自小客車，行
    經台北市○○區○○路文化大學後門處，因形跡可疑，為台北市政府警察局士林
    分局山仔后派出所警員林國平路檢盤查，並在該自小客車內查獲前開甲○○所失
    竊之皮包、健保卡二張、金融卡五張、支票、行動電話等財物，嗣乙○○經警員
    林國平帶回台北市政府警察局士林分局山仔后派出所內調查涉嫌竊盜行為並製作
    訊問筆錄，乙○○在該派出所內，除不願配合接受訊問外，對正在依法執行職務
    之警員林國平，不斷以台語「俗ㄚ」、「幹你娘」、「你老婆出牆你戴綠帽子」
    等穢語，當場侮辱警員林國平，且出言恫嚇稱「你出門給我小心點，不要被車子
    撞死」等語，並以腳踢警員林國平之右小腿及派出所辦公桌，對正在依法執行警
    察職務之警員林國平施強暴、脅迫，致林國平心生畏懼而危害於林國平之生命安
    全，並受有右小腿破皮擦傷（傷害、公然侮辱部分未據被害人林國平提出告訴，
    公訴人未予起訴）。
二、案經台北市政府警察局士林分局報告臺灣士林地方法院檢察署檢察官偵查起訴。
      理  由
一、上訴人即被告乙○○固供承有於右揭時、地遭警攔停，查獲其所有車號Ｐ九－七
    九七０號自用小客車右前座，有被害人甲○○所有之咖啡色小皮包（內有金融卡
    五張、健保卡兩張、第五信用合作社大安分社支票號碼ＤＦ0000000號面
    額新台幣五萬元之支票一紙、身分證一枚）及摩托羅拉行動電話一支，並對依法
    執行職務之警員林國平以上開穢語侮辱、恐嚇，且以腳踢林國平及派出所內辦公
    桌之方式施強暴之事實不諱，惟矢口否認有竊盜、妨害公務之犯行，辯稱：伊於
    八十八年八月二十七日晚上十一點多，騎乘機車從台北市士林返回三重住處，在
    經過重陽橋路邊拾獲上開物品，本來想投入郵筒，後來忘記了，並未竊取被害人
    甲○○所失竊之物品；伊雖有對警員林國平說上開穢語，但僅是氣話，並沒有恐
    嚇林國平之意，且因林國平講話語帶諷刺，一時氣憤，方以腳踢林國平，又因警
    員不倒水予伊喝，當時伊才踢桌子云云。惟查：
（一）被害人甲○○之自小客車門鎖，於前揭時起被破壞，車內財物被竊取等情，業
      據被害人甲○○於警訊及原審審理時（見偵查卷第七頁、第八頁，原審八十八
      年十二月六日訊問筆錄）指訴甚詳，並有甲○○出具之贓物認領收據乙紙在卷
      可稽。
（二）被告乙○○亦坦承，其於八十八年八月二十八日凌晨四時十分許，駕駛小客車
      行經台北市○○區○○路文化大學後門處，在其駕駛之緷內被查獲前開贓物屬
      實，雖被告辯稱上開物品，係伊於路旁拾獲，並非竊取所得云云。惟被害人甲
      ○○於警訊及原審審理時均供稱：「於二十八日一時三十分許，我有拿鑰匙打
      開Ｔ四－五０三六號自小客車，當時未發現車門鎖被破壞，車內物品也未失竊
      ，直到二十八日四時三十分許，警方人員通知我的行動電話等物失竊，我才到
      車上察看，才知物品失竊」；「（何時失竊財物？）我最後一次看到這些東西
      ，是在Ｔ四－五０三六號車子上，是在二十八日一時三十分左右，一直到警察
      通知才知東西失竊」等語（見偵查卷第七頁反面，原審八十八年十二月六日訊
      問筆錄）。乃被告乙○○卻供稱，在八月二十七日晚上十一時至十二時間拾獲
      上開物品，被告之供述，顯屬矛盾，且被害人甲○○與被告素昧平生，亦無怨
      隙，應無誣攀被告之理。再被害人甲○○於原審審理時證稱：「（車子有何損
      壞？）鑰匙孔被撬開，是駕駛座那邊的車門鎖被破壞，應該是螺絲起子破壞的
      。」類似螺絲起子之尖銳工具，在客觀上足以危害人之生命、身體安全，自屬
      刑法第三百二十一條第一項第三款之兇器，足認被告係於八十八年八月二十八
      日凌晨一時三十分至四時許之時間內，持客觀上足以危害人之生命、身體安全
      之不詳類似螺絲起子之尖銳工具，撬開被害人甲○○所有前開自小客車駕駛座
      之車門鎖，竊取被害人置放於乘客座之腳踏板上之財物，並於是日凌晨四時十
      分被查獲。
（三）被告乙○○在台北市政府警察局士林分局山仔后派出所如何以穢語侮辱、恐嚇
      、施強暴於依法執行職務之警員林國平之事實，業據與被告一同在場製作筆錄
      之被害人甲○○，及警員林國平分別於警訊及原審訊問時證述明確（見偵查卷
      第八頁，原審八十八年十二月六日訊問筆錄），並有林國平八十八年九月三日
      之報告書在卷可稽，甲○○與林國平二人所述情節互核相符，自堪採信。被告
      乙○○雖辯稱伊說上開穢語，僅是氣話，並無恐嚇之意，且因警員用言語激怒
      伊，方以腳踢林國平，又因警員不倒水予伊喝，當時伊才踢桌子云云。惟警員
      林國平在派出所內訊問被告乙○○之情形，經甲○○於原審證稱並無不當之處
      。又即便警員態度不佳，亦應向主管上級單位等途徑申訴，不應以暴力方式解
      決，被告上開所辯，顯係卸責之詞，不足採信，被告犯行洵堪認定。
二、被告乙○○持以行竊之工具既足以撬壞開啟被害人甲○○小貨車之車門鎖，應屬
    銳利之器物，則客觀上應足以危害人之生命、身體安全，自屬刑法第三百二十一
    條第一項第三款之兇器；被告乙○○於警員林國平依法執行職務時，以言語侮辱
    、出言以加害生命之事，恐嚇林國平致生危害於生命安全，並以腳踢林國平右小
    腳及派出所內辦公桌，達於強暴程度，核被告所為，係犯刑法第三百二十一條第
    一項第三款之攜帶兇器竊盜罪、第一百三十五條第一項妨害公務罪（該罪既有脅
    迫之規定，自不再論以刑法第三百零五條之恐嚇罪）、第一百四十條第一項侮辱
    公務員罪。就竊盜罪部分，公訴人認被告乙○○係犯刑法第三百二十條第一項之
    普通竊盜罪，容有未洽，起訴法條應予變更。被告對被害人林國平出言侮辱，嗣
    後再施強暴、脅迫於警員林國平，係犯刑法第一百四十條第一項、第一百三十五
    條第一項之侮辱公務員罪、妨害公務罪，被告所犯此二罪間，有方法結果之牽連
    關係，應依刑法第五十五條之規定，從較重之刑法第一百三十五條第一項妨害公
    務罪處斷。
三、就被告妨害公務罪部分，原審予以論罪科刑，固非無見，惟原判決認被告係犯侮
    辱公務員罪後，再另行起意妨害公務，未審酌被告僅係意在妨害警員林國平之執
    行公務，且原審認被告另成立刑法第三百零五條之恐嚇罪，容有未洽，被告提起
    上訴，就此部分仍執陳詞，否認犯罪，固無可採，惟侮辱公務員及妨害公務部分
    既有可議，應由本院將原判決關於侮辱公務員、妨害公務暨定執行刑部分均撤銷
    ，審酌被告此部分犯罪動機、目的、手段、所生危害、公然挑戰公權力及其犯後
    態度等一切情狀，判處有期徒刑四月。
四、就被告竊盜部分，原審審酌被告之素行、犯罪之動機、手段、所生危害及其犯後
    態度等一切情狀，變更檢察官起訴法條，適用刑法第三百二十一條第一項第三款
    ，判處被告有期徒刑六月，並以兇器未扣案，既無證據證明係違禁物，或屬被告
    所有，故不宣告沒收，經核並無不合。被告提起上訴，就此部分，仍執陳詞，否
    認犯罪，核無理由，應予駁回。
五、撤銷改判部分所處之刑與上訴駁回部分所處之刑，應執行有期徒刑玖月。
據上論斷，應依刑事訴訟法第三百六十九條第一項前段、第三百六十四條、第二百九
十九條第一項前段、第三百六十八條，刑法第一百四十條第一項、第一百三十五條第
一項、第五十五條、第五十一條第五款，罰金罰鍰提高標準條例第一條前段，判決如
主文。
本案經檢察官沈明彥到庭執行職務。
中     華     民     國    八十九   年       四       月      十一      日
                             臺灣高等法院刑事第二十二庭
                                 審判長法  官  許  正  順
                                       法  官  胡  方  新
                                       法  官  林  明  俊
右正本證明與原本無異。
不得上訴。
                                       書記官  蕭  進  忠
中     華     民     國    八十九   年       四       月      十二      日
附錄本案論罪科刑依據之法條：
刑法第一百三十五條第一項
對於公務員依法執行職務時，施強暴脅迫者，處三年以下有期徒刑、拘役或三百元以
下罰金。
刑法第三百二十一條第一項第三款
犯竊盜罪而有左列情形之一者，處六月以上五年以下有期徒刑：
三、攜帶兇器而犯之者。


司法院資訊處製作；財團法人民間司法改革基金會備份。
